臺灣桃園地方法院刑事判決　　　　　　　99年度易字第1118號
公　訴　人　臺灣桃園地方法院檢察署檢察官
被　　　告　陳文財
上列被告因侮辱案件，經檢察官提起公訴（99年度偵字第11939
號），本院判決如下︰
    主  文
陳文財犯公然侮辱罪，處拘役參拾伍日，如易科罰金，以新臺幣
壹仟元折算壹日。
    事  實
一、緣陳文財與張羽柔因停車糾紛而起爭執，陳文財竟基於公然
    侮辱之犯意，於民國99年4 月1 日下午1 時10分許，在不特
    定人可共見共聞之桃園縣桃園市○○路○ 段52號旁空地，對
    張羽柔稱：「肖查某（臺語）哩！妳老公有夠『衰』（臺語
    ）」等語，公然貶抑張羽柔之人格，而侮辱張羽柔。
二、案經張羽柔訴由桃園縣政府警察局桃園分局報告臺灣桃園地
    方法院檢察署檢察官偵查起訴。
    理  由
一、證據能力部分：
  (一)被告雖爭執告訴人張羽柔所提出案發現場錄影光碟之證據能
    力，然酌錄影光碟之採證，非屬供述證據，自非傳聞法則之
    適用範圍，且本院當庭勘驗該光碟，勘驗結果認：本次錄音
    連續，無中斷等語，有本院勘驗筆錄1 份在卷可稽（見本院
    卷第15頁），自難認有何偽造、變造之情。此外，亦別無其
    他積極證據證明上開光碟有經偽造、變造或不法之情形，是
    告訴人所提出前揭光碟，自有證據能力。
  (二)按被告以外之人於審判外之陳述，雖不符前4 條之規定，而
    經當事人於審判程序同意作為證據，法院審酌該言詞陳述或
    書面陳述作成時之情況，認為適當者，亦得為證據，刑事訴
    訟法第159 條之5 第1 項定有明文。查本案認定事實所引用
    之卷內其餘卷證資料，除原已符同法第159 條之1 至第159
    條之4 規定、及法律另有規定等傳聞法則例外規定，而得作
    為證據外，並無證據證明係公務員違背法定程序所取得，而
    檢察官、被告於本院行準備程序及審理時，均同意其證據能
    力，且本院審酌前揭陳述作成時之情況，並無違法取證之瑕
    疵，亦認以之作為證據為適當，是本件有關被告以外之人於
    審判外之言詞或書面陳述等供述證據，依前揭法條意旨，自
    均得為證據。
二、訊據被告陳文財固坦認於前揭時、地，有為前揭言詞，惟矢
    口否認有何公然侮辱犯行，辯稱：伊並無公然侮辱之意，伊
    並非針對告訴人講「肖查某」，伊講「肖查某」是指伊幫忙
    移車之車主劉怡茹，該詞只是伊口頭禪云云。經查：
  (一)被告於事實欄所示時、地，與告訴人發生停車糾紛時，被告
    稱：「肖查某（臺語）哩！妳老公有夠『衰』（臺語）」等
    語一節，業據被告於本院審理時自承在卷（見本院卷第16頁
    ），核與告訴人於警詢、偵訊時指訴之情節大致相符（見99
    年度偵字第11939 號卷，下稱偵卷，第6 至8 頁、第21頁）
    ，而證人李維振亦於本院審理時證稱：案發當時，其有聽到
    告訴人在巷口那邊大聲咆哮，之後被告出來開他們停在巷口
    的那輛車子，被告坐在車子裡面，告訴人就堵在車頭面前不
    讓被告開走，他們兩人就開始起爭執，其在後面看了很久，
    才過去走到被告車門那邊跟被告說告訴人的房子已經被法院
    拍賣了，不要再跟告訴人爭吵了。被告有說「肖查某（臺語
    ）」。而案發當時，車主劉怡茹不在現場，其亦未跟被告在
    吵架等語（見本院卷第12頁、第13頁反面），並有案發現場
    錄影光碟、本院勘驗筆錄各1 份在卷可稽（見偵卷第24頁；
    本院卷第14頁反面至第15頁），上揭事實，自堪認定。
  (二)被告雖以前詞置辯，惟查：
  1.按所謂侮辱，係指對他人為蔑視或不尊重之行為，對他人做
    否定之評價，而使他人社會、倫理道德之價值受到侵害、貶
    損，且不限以言詞或行動等方式為之，亦與侮辱行為所表達
    內容是否真實無關。酌以「肖查某（臺語）」之用詞，為「
    瘋女人」之意，而「瘋」字，係指精神失常，是對人稱「肖
    查某（臺語）」，即指該人為精神失常女人。故對一精神狀
    態正常之人，以「肖查某（臺語）」稱之，自有蔑視之意，
    且為不尊重之行為，足以貶低他人人格尊嚴。又「衰（臺語
    ）」之用詞，係指「倒楣」之意，是被告稱「肖查某（臺語
    ）！妳老公有夠『衰』（臺語）」等語，即蘊含「精神失常
    女人，妳老公有夠倒楣」之意，自有貶低他人身為正常人、
    為人妻之人格價值，是被告於事實欄所示時、地，為前揭具
    侮辱之意言詞，主觀上自有公然侮辱之犯意無訛。
  2.衡情被告為前揭辱罵言詞，起因於告訴人請被告移車，2 人
    一言不合而起爭執一節，已認定如前，足見被告對告訴人已
    心生怨懟。況本院當庭勘驗案發現場錄影光碟，勘驗結果為
    ：「‧‧‧『肖查某』哩，妳老公有夠「衰」（臺語）‧‧
    ‧」等語，有本院勘驗筆錄1 份在卷可參（見本院卷第15
    頁），此亦據被告自承在卷（見本院卷第16頁），足見被告
    所稱「肖查某（臺語）」，係針對特定有丈夫之女人所言，
    要與「口頭禪」僅作為「語助詞」用之情有別。再從案發現
    場，僅被告一成年男子與告訴人一介女子發生糾紛，而證人
    李維振為男子，且僅至現場勸架，而女車主劉怡茹亦未在現
    場各節以觀，足徵案發當時被告心生怨懟之對象，僅為告訴
    人一已婚女子耳，是被告前揭侮辱言詞，自係對告訴人所為
    ，而非向他人甚明。
  3.雖被告辯稱：伊係稱「肖查某（臺語），車子停這麼裡面」
    ，這是伊平常對女同事開玩笑的話云云；證人李維振於本院
    審理時結證稱：被告就說「都是我家肖查某（臺語）害的」
    云云，足見被告與證人間之陳述，互有齟齬，顯悖常情，自
    難盡信。況被告案發時係稱「肖查某（臺語）哩！妳老公有
    夠『衰』」等語一節，業已認定如前，足認被告與證人李維
    振前揭所述，顯與事實未符，是被告前揭所辯，顯係臨訟畏
    罪狡辯之詞，不足為採；而證人李維振與被告間係30幾年鄰
    居等情，業據證人李維振證述在卷（見本院卷第13頁），是
    證人李維振前揭所證，顯係基於舊識情誼而為迴護之詞，而
    有偽證之嫌，委無足採。
  4.衡酌告訴人對被告公然侮辱時間、地點、侮辱內容等基本事
    實，迭於警詢、偵訊均證述一致無牴，核與證人李維振之證
    述若合符節，亦有被告前揭供述相佐，並有前揭客觀證據相
    輔。又衡告訴與被告間素不相識，2 人間原無怨懟或金錢糾
    紛及仇恨，為被告所不爭執，衡情酌理告訴人當無甘冒誣告
    刑責誣攀被告之理，足見告訴人前揭證述，實屬信而有徵，
    堪以採信。
  5.綜上各節以觀，足認被告主觀上有公然侮辱之犯意，客觀上
    有公然侮辱之行為無疑，被告前揭所辯，顯係臨訟畏罪之詞
    ，委無足採。
  (三)綜上，本件事證明確，被告前揭公然侮辱犯行，洵堪認定，
    應予依法論科。
三、核被告所為，係犯刑法第309 條第1 項之公然侮辱罪。爰審
    酌被告僅因停車細故即在多數人得共聞共見之處，出言辱罵
    告訴人，足以貶損告訴人於社會上之人格及地位，其行為可
    議，雖無前科，有臺灣高等法院被告前案紀錄表在卷可稽，
    且曾張貼告示向告訴人道歉，有張貼照片5 張在卷可憑（見
    本院審易卷第19至20頁），然因未依告訴人要求方式張貼，
    而迄今未與告訴人達成和解，且犯罪後猶飾詞狡辯，未見悔
    意，犯後態度不佳等一切情狀，量處如主文之刑，並諭知易
    科罰金折算標準，以資儆懲。又本院經依刑法第57條規定所
    列各事項為前述各情狀綜合審認而認被告量處如主文所示之
    刑為適當，檢察官建請被告量處拘役45日，核屬過重，尚非
    允洽，附此敘明。
據上論斷，應依刑事訴訟法第299 條第1 項，刑法第309 條第1
項、第41條第1 項前段，刑法施行法第1 條之1 第1 項、第2 項
前段，判決如主文。
本案經檢察官蔡佩玲到庭執行職務。
中    華    民    國   100    年    1     月    14    日
                  刑事第八庭    法  官  謝枚霏
以上正本證明與原本無異。
如不服本判決應於收受判決後10日內向本院提出上訴書狀，並應
敘述具體理由。其未敘述上訴理由者，應於上訴期間屆滿後20日
內向本院補提理由書(均須按他造當事人之人數附繕本)「切勿逕
送上級法院」。
                               書記官  林舒涵
中    華    民    國   100    年    1     月    17    日
附錄本判決論罪之法條：
中華民國刑法第309條第1項
（公然侮辱罪）
公然侮辱人者，處拘役或 3 百元以下罰金。